【裁判字號】    90,上訴,42
【裁判日期】    900313
【裁判案由】    竊盜等
【裁判全文】
臺灣高等法院臺南分院刑事判決                九十年度上訴字第四二號      Ｇ
      上  訴  人
      即  被  告  甲  ○  ○
右上訴人因竊盜案件，不服臺灣臺南地方法院八十九年度訴緝字第四七號中華民國八
十九年十月二十六日第一審判決（起訴案號：臺灣臺南地方法院檢察署八十八年度偵
字第三九二三號、八十八年度營偵字第六０二、八八五號），提起上訴，本院判決如
左：
      主      文
原判決撤銷。
甲○○共同以犯竊盜罪為常業，處有期徒刑肆年。應於刑之執行前，令入勞動場所強
制工作參年。
扣案之高速磨砂機壹具、鐵鎚壹支、數字（英文字）鋼模柒拾陸支、機車鑰匙拾參支
、一般鑰匙肆佰捌拾貳支、自製萬能鑰匙參支、電腦磁碟片捌片、機車車籍資料表陸
張，均沒收。
      事      實
一、甲○○（前有多次竊盜、贓物前科，最近一次於七十七年間，因犯贓物罪，經臺
    灣高等法院高雄分院判處有期徒刑七月，緩刑四年確定，嗣緩刑經撤銷，於八十
    二年五月十二日執行完畢，未構成累犯）與其內兄邱榮隆，及陳金雄、陳吉富（
    均經原審法院另行判決在案）等人共組一竊盜集團，自八十七年十二月間起，共
    同意圖為自己不法之所有，基於常業竊盜之犯意聯絡，謀議由陳金雄、陳吉富二
    兄弟負責在彰化收贓銷贓，且由陳金雄從電腦網路上下載合法未失竊或報銷之引
    擎號碼，交由邱榮隆攜回給甲○○，甲○○再據以在臺南縣新營市、柳營鄉、下
    營鄉、鹽水鎮或嘉義縣、市等地尋覓同型機車，以自備之萬能鑰匙竊取後藏放在
    隱密場所。邱榮隆則駕駛ＴＪ─九０九一號自用小貨車沿路將贓車載運至臺南縣
    新營市護鎮里菜寮仔一一一號邱榮隆祖厝旁甲○○所搭之塑膠棚架內。再由甲○
    ○以高速磨砂機、鐵鎚、數字及英文字鋼模等工具，先以高速磨砂機打磨原先之
    引擎號碼，再以鐵鎚、數字及英文鋼模等工具變造新引擎號碼在機車引擎上，足
    以生損害於原車主及汽機車監理機關對於車籍資料管理之正確性，如已磨損過鉅
    即不再打磨新引擎號碼，且將拆卸下來如附表二所示之車牌隨意丟棄在附近之溝
    圳或田野旁。甲○○將贓車改裝完畢後，即以每趟新臺幣（下同）一千五百元至
    二千元不等之代價，交由邱榮隆連續七、八次駕駛上開小貨車，載運贓車至彰化
    縣埔鹽鄉○○路○段二０二號陳金雄、陳吉富二兄弟處。陳金雄則視贓車廠牌收
    購（一般而言光陽牌金勇者每輛八千元，山葉牌美的每輛七千元，山葉牌一二五
    ＣＣ每輛一萬元）。陳金雄收購邱榮隆所載送來的贓車後，隨即將自網路下載之
    引擎號碼交邱榮隆攜回給甲○○，以為下次著手竊盜及變造引擎號碼之用。陳金
    雄、陳吉富二兄弟則在住處，將自全省各處以同樣手法收購而來之贓車裝運貨櫃
    ，交給真實姓名、年籍不詳，綽號「小林」之成年男子運往越南等國銷售牟利（
    未在國內行駛上開偽造文書）。四人並以此方式，作為日常謀生之職業。嗣於八
    十八年三月十二日十七時五十分許，邱榮隆駕駛上開小貨車載運甲○○所竊取如
    附表一所示之八輛贓車，欲載往臺南縣新營市護鎮里菜寮仔一一一號塑膠棚架之
    際，為臺南縣警察局麻豆分局巡邏警員，在臺南縣六甲鄉○○街軍人監獄前發現
    行跡有異欲趨前盤查之際，邱榮隆乃加速逃逸，經警追緝至同鄉○○街與光復街
    岔路口前始告逮獲，並自小貨車上扣得贓車八輛。臺南縣警察局新營分局獲悉邱
    榮隆被逮捕後，乃命該分局鹽水分駐所所長，率員就近前往邱榮隆位在臺南縣新
    營市護鎮里菜寮仔一一一號祖厝查看，當場起獲機車鑰匙十三支、一般鑰匙四百
    八十二支、自製萬能鑰匙三支。邱榮隆並供出甲○○涉有重嫌，警方乃轉至甲○
    ○位在台南縣鹽水鎮○○路八０之一號六樓住處，甲○○原利用逃生繩欲攀爬而
    下，與埋伏樓下之警員在二樓簷處對峙半小時後始束手就逮。警方先於三月十三
    日，在臺南縣新營市護鎮里菜寮仔一一一號旁溝圳或田野邊，撈獲如附表二所示
    之車牌五十一面，另於三月十七日持臺灣臺南地方法院檢察署檢察官所開具之搜
    索票至甲○○住處扣得高速磨砂機一臺。同年月十九日，警方再持臺灣臺南地方
    法院檢察署檢察官所簽發之搜索票先行扣回陳金雄兄弟作案用之車牌號碼及引擎
    號碼資料表六張及磁碟片八片，旋於同月二十四日，由臺灣臺南地方法院檢察署
    檢察官囑託臺灣彰化地方法院檢察署檢察官簽發搜索票，交臺南縣警察局新營分
    局人員，至陳金雄住處搜索清查後扣得贓車一百零七輛（經公告認領已為被害人
    領回如附表三所示之六輛機車，餘者仍由該分局辦理公告認領作業中）。
二、案經臺南縣警察局麻豆分局暨臺南縣警察局新營分局聯合報請臺灣臺南地方法院
    檢察署檢察官偵查起訴。
      理      由
一、訊之上訴人即被告甲○○對於前揭變造機車引擎號碼等情，固坦承不諱，惟矢口
    否認有竊取機車之犯行，並辯稱：機車是伊向『勇仔』購買，且扣案鑰匙亦係勇
    仔所給云云。
二、經查：
  (一)前揭犯罪事實，業據被告於偵查時供承不諱，並供承：「麻豆分局所查獲之贓車
    是我偷的，新營分局所查獲之車牌，也是我竊取而來，連同麻豆分局所查獲的八
    台，我共竊取六十五台機車」等語（詳八十八年四月二十三日偵查筆錄），且其
    後於原審審理時，對於前情亦供承不諱，並供承：「（問：你在偵查中稱六十五
    台機車均是你偷的？）是的，車子沒鎖我就偷走了，沒有使用任何工具，偷竊地
    點如起訴書所載之處，是自八十七年十二月間起偷的，獨自一人偷…」等語（詳
    原審八十八年度訴字第八八０號卷八十八年八月三日訊問筆錄），經核與共同被
    告邱榮隆於偵查時所供承：「（問：這八台機車是由你與甲○○一同去偷竊？）
    甲○○是我妹婿，時間、地點、車號均沒錯。（問：如何犯案？）他去偷竊的，
    由他自行先去竊取後，甲○○會打電話給我，我再駕ＴＪ－九０九一號小貨車去
    將這八台機車搬上小貨車‧‧‧」（詳八十八年偵字第三九二三號偵查卷第十一
    頁至第十二頁），及共同被告陳金雄於警訊中供稱：「每次均由甲○○或邱榮隆
    打我的行動電話0000000000與我連絡，告訴我現在要載車．．去如困
    我在的話就告知可載來，如我外出則會與他們約定時間後才載來，我前後買了六
    、七次（詳警刑字第一八三五號卷第十頁反面）等語相符，且與如附表一、二、
    三所示之被害人乙○等人於警訊中分別證述之情節大致相符，是被告於偵查及原
    審所為之前揭自白，應屬可信。
  (二)雖被告於本院審理時翻異前供，否認有竊車之犯行，並辯稱：機車是我向『勇仔
    』買的，且扣案的鑰匙亦係『勇仔』所給的；另伊於偵查時所供承竊車犯行，乃
    係因檢察官之利誘下，始全盤供承犯行云云。然查被告於原審審理時，即已坦承
    「‧‧‧之前講的『勇仔』，沒有這個人‧‧‧」等語（詳原審同上卷八十八年
    八月三日訊問筆錄），且就訊及『勇仔』之詳細年籍資料時，被告亦無法提供詳
    細資料供本院調查，僅供稱：「我無法聯絡他，都是他以手機叫我的」等語（詳
    本院九十年一月十七日訊問筆錄），而本件所查獲之贓車（連同為警所查獲之車
    牌部分）數量龐大，價值不菲，且絕非一、二次交易所能完成，依常情買賣雙方
    理當小心謹慎。然被告對於與相交易之『勇仔』身分及年籍資料竟毫無所悉，且
    交易方式又僅由『勇仔』單方以行動電話與被告聯絡，均顯與常情有違，是上開
    被告所辯稱：機車是我向『勇仔』買的云云，顯屬卸責之詞，要難採信。
  (三)另被告雖於本院審理時具狀指陳伊於偵查時所供承竊車犯行，乃係因檢察官之利
    誘下，始全盤供承犯行云云，惟查前揭被告所涉竊車犯行，迭據被告於偵查及原
    審審理時自白在卷，且經核與同案被告邱榮隆於偵查時所供相符，另與被害人乙
    ○等人於警訊中分別證述之情節均大致相符，前已述及。苟前揭被告偵查時自白
    係出於利誘所為，何以於原審審理時，被告對於偵查時所供亦坦承不諱？是被告
    所具狀指陳伊偵查時因受利誘，故為前揭自白云云，亦顯係臨訟卸責之詞，委無
    足採。
  (四)綜上所述，對於前揭犯行既經被告於偵查及原審審理時自白在卷，且經核與同案
    被告邱榮隆於偵查時所供相符，另與被害人乙○等人於警訊中分別證述之情節均
    大致相符，且另有被害人乙○等人所立之贓物領據單九張、臺南縣警察局麻豆分
    局及新營分局之採證照片一百十八幀、如附表一、二、三所示車輛車牌失竊資料
    個別查詢電腦報表、車輛保管條、搜索扣押證明筆錄等資料在卷可稽，此外，復
    有高速磨砂機一具、鐵鎚一支、數字（英文字）鋼模七十六支、機車鑰匙十三支
    、一般鑰匙四百八十二支、自製萬能鑰匙三支、電腦磁碟片八片、機車車籍資料
    表六張、ＴＪ─九０九一號小貨車等扣案可資佐證，本件已事證明確，被告犯行
    堪予認定。
三、按機車引擎號碼，係機車製造廠商出廠之標誌，乃表示一定用意之證明，依刑法
    第二百二十條第一項規定，應以私文書論，復有最高法院六十六年台上字第一九
    六一號判例足資參照，而被告變造機車引擎號碼，足以生損害於原車主及汽機車
    監理機關對於車籍資料管理之正確性，自無解於刑法第二百十條變造私文書罪責
    ；另按竊盜搬運贓物，為竊盜罪之當然結果，在論處被告以竊盜罪外，不能再依
    贓物罪論科，最高法院二十四年上字第三二八三號判例亦著有明文。
四、查被告甲○○與邱榮隆、陳金雄、陳吉富共組竊盜集團，謀議由陳金雄、陳吉富
    負責在彰化銷贓，並由陳金雄從電腦網路上下載合法未失竊或報銷之引擎號碼，
    交由邱榮隆攜回給甲○○，甲○○再據以在臺南縣等地尋覓同型機車，以自備之
    萬能鑰匙竊取，再由邱榮隆將贓車載運至臺南縣新營市護鎮里菜寮仔一一一號邱
    榮隆祖厝旁甲○○所搭之塑膠棚架，由甲○○以高速磨砂機、鐵鎚、數字及英文
    字鋼模等工具，先以高速磨砂機打磨原先之引擎號碼，再以鐵鎚、數字及英文鋼
    模等工具變造新引擎號碼在機車引擎上，足以生損害於原車主及汽機車監理機關
    對於車籍資料管理之正確性，甲○○將贓車改裝完畢後，交由邱榮隆連續七、八
    次駕駛上開小貨車，載運贓車至彰化縣埔鹽鄉交陳金雄、陳吉富。陳金雄收購邱
    榮隆所載送來的贓車後，隨即將自網路下載之引擎號碼交邱榮隆攜回給甲○○，
    以為下次著手竊盜及變造引擎號碼之用。並將收購之贓車裝運貨櫃，運往越南等
    國銷售牟利。四人並以此方式，作為日常謀生之職業。核被告甲○○所為，係犯
    刑法第三百二十二條常業竊盜罪及刑法第二百十條變造私文書罪。被告與陳金雄
    、陳吉富、邱榮隆等人共組竊盜集團，並負責主要之竊盜機車、變造引擎號碼等
    部分犯行，顯係基於共同常業竊盜犯意下之行為分擔工作，自應論以共同正犯。
    又被告所犯上開二罪間，有方法結果之牽連關係，為牽連犯，應依刑法第五十五
    條之規定，從一重依常業竊盜罪論處。
六、原審以被告甲○○罪證明確，因予論罪科刑，固非無見，惟原判決認被告甲○○
    係以犯竊盜罪為常業，顯有施予強制工作之必要，併予諭知被告應於刑之執行前
    ，令入勞動場所強制工作三年，惟疏未於論結欄適用竊盜犯贓物犯保安處分條例
    第三條第一項第二款條文，自有未洽。上訴意旨，翻異前供，空口否認犯罪，雖
    無足取，然原判決既有可議，自屬無可維持，應由本院將原判決撤銷改判，以期
    適法。爰審酌被告為本件竊盜集團之主謀分子、所竊取機車數量龐大、所生之損
    害及所得之利益均甚鉅、其品行智識程度、生活狀況、犯罪後尚能坦承犯行、態
    度良好等一切情狀，量處如主文第二項所示之刑，以資儆懲。又被告前有多次竊
    盜、贓物罪犯行，詎仍不知悔改，本次又係以犯竊盜罪為常業，且被告為本件竊
    盜集團之主謀分子，所竊取機車數量龐大，危害社會治安及民眾財產法益甚鉅，
    依竊盜犯贓物犯保安處分條例第三條第一項第二款規定，顯有施予強制工作之必
    要，併予諭知被告應於刑之執行前，令入勞動場所強制工作三年。又扣案之高速
    磨砂機一具、鐵鎚一支、數字（英文字）鋼模七十六支、機車鑰匙十三支、一般
    鑰匙四百八十二支、自製萬能鑰匙三支、電腦磁碟片八片、機車車籍資料表六張
    ，認係被告所有供犯罪所用之物，均依法宣告沒收。
七、另臺灣臺南地方法院檢察署八十九年度偵字第二三七四號、第二九七六號移送併
    辦意旨略以：甲○○與陳榮圳共組竊盜集團，基於常業竊盜之犯意，共同意圖為
    自己不法之所有，於附表四所示時、地，竊取被害人吳喜群等之機車，得手後藏
    置於陳榮圳向黃源興所借用之臺南市○○○街入巷十七號房屋內。嗣因陳榮圳自
    租用起即未繳交租金，經黃源興於八十九年一月二十六日向臺南市警察局第一分
    局報案，會同里長前往該處查看，發現如附表四所示失竊機車，而查知上情。另
    二人復於附表五所示時、地竊取被害人李賢雄等之機車，並在各地收購報廢之機
    車，將上開竊得之機車引擎號碼改造成報廢機車引擎號碼，圖銷售謀利，足以上
    損害予原車主及公眾。嗣於八十八年八月二十六日七時許，為臺南市警察局第四
    分局員警，在臺南市○○路○段一七三巷二號，發現陳榮川、甲○○等人行跡可
    疑，欲加盤查時，陳榮圳、甲○○等人趁隙逃逸，經查現場留有如附表六所示之
    物，而查知上情。因認此部分犯罪事實與上開論罪科刑之部分有連續犯之裁判上
    一罪關係，聲請併案審理云云。按犯罪事實應依證據認定之，無證據不得推定其
    犯罪事實，刑事訴訟法第一百五十四條定有明文。又認定不利於被告之事實，須
    依積極證據，苟積極證據不足為不利於被告事實之認定時，即應為有利於被告之
    認定，更不必有何有利之證據。再事實之認定，應憑證據，如未能發現相當證據
    ，或證據不足以證明，自不能以推測或擬制之方法，為裁判基礎，最高法院三十
    年上字第八一六號、四十年臺上字第八六號、五十二年臺上字第一三００號判例
    可資參照。上開聲請併辦意旨，認被告涉涉有刑法第三百二十二條之常業竊盜罪
    、刑法第二百十條之變造私文書罪嫌，無非以前揭扣案之附表六所示00000
    00000號呼叫器係被告所有，為其論據。然訊據被告則矢口否認有該部分之
    犯行，而上開案件陳榮圳亦否認罪，惟於現場查扣之房屋租賃契約書，經鑑定僅
    有陳榮圳之指紋，係陳榮圳所有，此外尚無證據可資證明被告參與該案件，且經
    查被告與陳榮圳又係親兄弟之關係，則陳榮圳持有被告之前揭00000000
    00號呼叫器，亦與常情無違，是僅憑現場所查獲之該被告所有之呼叫器，尚難
    據以推認定被告之犯行，此外，本院復查無其他事證足認被告確涉有該部分之犯
    行，故就此部分顯屬不能證明被告犯罪，自與前開論罪科刑部分不生連續犯之裁
    判上一罪關係，應退回檢察官另行依法處理。
八、另臺灣臺南地方法院檢察署八十九年度營偵字第一六００號、第一六０一號、第
    一六三六號移送併辦意旨略以：被告甲○○與一名不詳姓名之男子，共同意圖為
    自己不法之所有，於八十九年五月十四日上午十一時三十分許，侵入被害人佘重
    龍所開設位於嘉義縣水上鄉○○村○○街二之四十號「巨匠水族企業社」內，竊
    得水族箱一個後，因觸動警報器，佘重龍遂前往察看，到場時發現被告甲○○駕
    駛車號為ＴＮ六八五九號自用小客車欲離去，而查悉上情。另被告甲○○又於八
    十九年二月份間，意圖為自己不法之所有，在嘉義縣義竹鄉北華村北港仔五十八
    號之一，竊取被害人蔡明輝所有之身分證影本一張、小型車駕駛執照一枚，並將
    該駕駛執照上相片變造成自己之相片。復又於八十九年八月三日八時三十分，在
    嘉義市○○路五三七之七十一號前，竊取被害人翁進興所有之車號為Ｃ六五五二
    二號朋馳牌自用小客車一部，懸掛其妻所有之車號為ＴＮ六八五九號之自用小客
    車之車牌，供為自己之交通工具，並於八十九年八月十日六時四十二分，在國道
    一號高速公路二六二公里南向車道上，因超速遭公路警察取締，竟行使上開變造
    之駕駛執照，並在罰單上偽造被害人蔡明輝之署押，於八十九年八月十一日十八
    時許，在嘉義市○○路一五三七號為警查獲，因認此部分犯罪事實與上開論罪科
    刑之部分有連續犯之裁判上一罪關係。然查：本件係被告甲○○前自八十七年十
    二月間起，與其內兄邱榮隆，及陳金雄、陳吉富等人共組一竊盜機車集團，嗣於
    八十八年三月十二日十七時五十分許即經警查獲，與前揭移送併辦之犯行間已均
    相隔有一年多以上之時間，且竊盜之手法及竊取所得之財物亦均不相同，顯難認
    為二者間有何概括之犯意聯絡存在，自無從成立公訴人所指之連續犯關係，則裁
    判上一罪之關係既不存在，爰將上開移送併辦部份均退回原檢察官另行處理，併
    此敘明。
據上論斷，應依刑事訴訟法第三百六十九第一項前段、第三百六十四條、第二百九十
九條第一項前段，刑法第二十八條、第三百二十二條、第二百十條、第五十五條、第
三十八條第一項第二款，竊盜犯贓物犯保安處分條例第三條第一項第二款，判決如主
文。
本案經檢察官曾顯智到庭執行職務。
中    華    民    國      九十      年      三      月      十三        日
                                  臺灣高等法院臺南分院刑事第五庭
                                      審判長法官  茆    臺    雲
                                            法官  董    武    全
                                            法官  李    文    福
右正本證明與原本無異。
如不服本判決，應於判決送達後十日內向本院提出上訴狀，其未敘述理由者並應於提
出上訴狀後十日內向本院補提理由書（應附繕本)。
                                      法院書記官  李    良    倩
中    華    民    國      九十      年      三      月      十四        日
附錄法條：
刑法第三百二十二條：以犯竊盜罪為常業者，處一年以上七年以下有期徒刑。
刑法第二百十條：偽造、變造私文書，足以生損害於公眾或他人者，處五年以下有期
                徒刑。
附表一
┌──┬────┬───────┬─────────┬─────────┐
│編號│被 害 人│機  車  號  碼│被  竊  時  間    │被  竊  地  點    │
├──┼────┼───────┼─────────┼─────────┤
│一  │乙    ○│ＭＳＴ–七六八│八十八年三月十二日│玉井鄉○○村○○路│
├──┼────┼───────┼─────────┼─────────┤
│二  │丙○○○│ＭＴＢ–０八六│八十八年三月十二日│楠西鄉○○村○○路│
├──┼────┼───────┼─────────┼─────────┤
│三  │江 逸 明│ＭＳＸ–０三七│八十八年三月十二日│玉井鄉○○村○○路│
├──┼────┼───────┼─────────┼─────────┤
│四  │陳 文 顯│ＭＳＹ–六七０│八十八年三月十二日│楠西鄉東勢村二七八│
│    │        │              │                  │號                │
├──┼────┼───────┼─────────┼─────────┤
│五  │陳 水 木│ＭＳＹ–二九九│八十八年三月十二日│楠西鄉照興村一０六│
│    │        │              │            │號                │
├──┼────┼───────┼─────────┼─────────┤
│六  │買 水 龍│ＭＳＴ–七五二│八十八年三月十二日│楠西鄉照興村六九號│
└──┴────┴───────┴─────────┴─────────┘
┌──┬────┬───────┬─────────┬─────────┐
│七  │楊 素 花│ＭＳＴ–二五八│八十八年三月十二日│楠西鄉東勢村八七號│
├──┼────┼───────┼─────────┼─────────┤
│八  │林曾香琴│ＭＰＮ–七一六│八十八年三月十二日│楠西鄉鄉  │
└──┴────┴───────┴─────────┴─────────┘


司法院資訊處製作；財團法人民間司法改革基金會備份。
